臺灣臺北地方法院小額民事判決
                                    110年度北小字第754號
原      告  吳雨學即晉詣法律事務所

被      告  陳煌銘  
上列當事人間請求侵權行為損害賠償事件，於中華民國110年10
月20日言詞辯論終結，本院判決如下：
    主  文
被告應給付原告新臺幣貳萬零柒佰肆拾參元，及自民國一百一十
年一月十三日起至清償日止，按年息百分之五計算之利息。
原告其餘之訴駁回。
訴訟費用新臺幣貳仟零陸拾元由被告負擔十分之二，餘由原告負
擔。
本判決原告勝訴部分得假執行。但被告如以新臺幣貳萬零柒佰肆
拾參元為原告預供擔保，得免為假執行。
    事實及理由
壹、程序事項
    按訴狀送達後，原告不得將原訴變更或追加他訴，但擴張或
    減縮應受判決事項之聲明者，不在此限，民事訴訟法第255
    條第1項第3款定有明文。查原告起訴時，請求被告應給付原
    告新臺幣（下同）50,000元，及自起訴狀繕本送達被告之翌
    日起至清償日止，按年息5％計算之利息。嗣於本院審理中擴
    張聲明為：被告應給付原告95,573元，及自起訴狀繕本送達
    被告之翌日起至清償日止，按年息5％計算之利息（見本院卷
    第57頁），合於前揭規定，應予准許。
貳、實體方面 
一、原告主張：原告所有車號000-0000號自小客車（下稱系爭車
    輛）停放在臺北市○○區○○街0段00號總督賞大樓地下3樓第21
    號機械車位（下稱系爭21號車位）。訴外人甲○○於民國109
    年10月5日下午3時50分許，站在系爭21號車位車台上，打開
    系爭車輛左後門並彎身向右後座腳踏空間要拿小孩拖鞋，此
    時車內後燈自動開啟。詎被告於斯時欲取用其停放在該處第
    28號機械車位之車輛，明知系爭21號車位之安全柵欄未放下
    ，並有紅色警示燈提醒，且系爭車輛左後門未關上，車輛內
    部燈光開啟，仍有人員在車內之情況下，逕行放下安全柵欄
    並直接啟動按鈕，致系爭21號車位板台上升。而甲○○起身時
    ，自擋風玻璃看見安全柵欄正放下快要到底，隨即大喊「有
    人」，但無人回應，甲○○隨即向車輛左後方挪動，欲關上左
    後車門，車台開始啟動並向上移動，甲○○趕緊躲進車內，但
    該車門未及關上而卡在車台吊臂與鄰車板台間無法動彈。甲○○求助他人脫困後，方知被告啟動第一排旁操作面板上第28
    號車位按鈕後，就走到第三排第28號車位前，發現異狀後，
    才跑回操作面板按下急停開關，而未能在第一時間按下緊急
    停止按鈕。被告違反使用注意事項第1點「操作前，請先確
    認車區內有無人員，再行操作」及第4點「運轉中，人員禁
    止離開，異常狀況請按緊急停止」之規定，造成系爭車輛之
    左後門卡在車台吊臂與鄰車板台間無法動彈，並受有損害，
    經送廠估價修復費用為95,573元。又原告請求之費用為回復
    原狀之必要費用，無須扣除折舊。爰依民法第184條第1項前
    段規定，提起本件訴訟。並聲明：被告應給付原告95,573元
    ，及自起訴狀繕本送達被告之翌日起至清償日止，按年息5％
    計算之利息。
二、被告方面
（一）被告要啟動開關前，站在系爭車輛正前方，系爭車輛處於
      熄火狀態，被告確定車內沒人後才依操作程序啟動開關。
      安全柵欄歸位有8秒緩衝時間，被告再按下第28號車位升
      降梯按鈕，其後甲○○打開系爭車輛左後車門，喊車內有人
      ，被告緊急跑去按下急停開關，緩衝時間也有7、8秒，前
      後約16秒緩衝時間可避免本件事故發生。當時甲○○自稱其
      在系爭車輛後座上換鞋，趕著去接小孩，若甲○○有打開系
      爭車輛後車門，車內前後燈一定會亮，被告不會看不到車
      內有人。又安全柵欄放下來聲音很大，且會震動一下才停
      止，若車門有打開，一定會聽到。另升降梯啟動會有「嗶
      嗶嗶」響聲，甲○○應該在系爭車輛後座換鞋，且車門沒打
      開，才聽不到任何聲音，直到車位升降梯上升才反應過來
      緊急打開車門。甲○○不是駕駛者，不論其在車後座換鞋或
      車後門外取放物品，都違反操作注意事項第2點「除駕駛
      者外，其餘人員禁止進入」、第4點「運轉中，人員禁止
      離開，異常狀況請按緊急停止」、第6點「儘速離開設備
      ，勿逗留」及第8點「禁止於車區內，取放物品」之規定
      ，因其疏失而造成系爭車輛受損。
（二）被告於109年11月19日請廠商估價，系爭車輛之車門修理
      費用為1萬元，又原告前後提出之估價單金額落差很大，
      請求金額過高。
（三）並聲明：原告之訴駁回。
三、本院得心證之理由
（一）按因故意或過失，不法侵害他人之權利者，負損害賠償責
      任，民法第184條第1項前段定有明文。本件原告主張之事
      實，業據其提出行車執照、現場照片、估價單、監視器錄
      影畫面擷圖照片、總幹事工作日報表、使用注意事項公告
      照片為證（見本院卷第13至19頁、第67至79頁），並聲請
      函詢訴外人群躍科技有限公司（下稱群躍公司）有關使用
      操作流程及安全相關事項，暨舉證人甲○○、丁○○及群躍公
      司之人員乙○○、丙○○到庭作證。被告則以前詞置辯，並舉
      證人丁○○、周嘉慧到庭作證。
（二）本件依證人甲○○、丁○○於本院110年5月3日言詞辯論期日
      到庭證述內容（見本院卷第198至201頁、第206至208頁）
      可知，甲○○當日站在系爭21號車位車台上，並開啟系爭車
      輛之左後車門彎身向車內拿取物品，趕著去接小孩。在車
      台升起後，系爭車輛之左後車門卡住時，甲○○躲入車內。
      經被告通知總幹事丁○○後，丁○○趕至現場，並幫忙指引及
      扶助甲○○離開系爭21號車位車台，且有看見系爭車輛駕駛
      座後方的車門有向內凹陷之情事。另被告聲請之證人周嘉
      慧於本院110年8月11日言詞辯論期日則到庭證述：伊與總
      幹事下樓時看到甲○○與被告已有爭執。被告說他取車時完
      全沒有看到甲○○在裡面，所以才會去啟動開關拿車子。丁○○問甲○○「你在車子裡面幹什麼」，甲○○說因為她要去接
      小孩，所以她在車子裡面換鞋子等語（見本院卷第288頁
      ）。依上述證人之證詞可知，姑不論甲○○當時究係開著左
      後車門並彎身入車內拿取物品，亦或在被告啟動開關時甲○○係全然置身車內，均無礙於甲○○當時確係在系爭21號車
      位車台上之系爭車輛停放處，而被告並未注意到系爭車輛
      停放處有人，即貿然開啟機械車位之開關。而依群躍公司
      110年4月6日函文暨附件及證人乙○○、丙○○之證詞可知（
      見本院卷第173至181頁、第202至205頁），操作機械車位
      應該遵循現場所張貼黃底黑字之操作注意事項：「一、操
      作前，請先確認車區內有無人員，再行操作。二、除駕駛
      者，其餘人員禁止進入。三、車輛請停於車台板中央，並
      退至輪檔處。四、運轉中，人員禁止離開，異常狀況請按
      緊急停止。五、請拉手煞車，收好天線及後照鏡。六、儘
      速離開設備，勿逗留。七、使用前先行確認容車限制，以
      免超高超長。八、禁止於車區內，取放物品」，在操作前
      一定要先確保車區內是否有人員。且依證人乙○○證述：現
      場21號車位車台上升，駕駛側的後門是開啟狀態已卡住，
      被機械車位的設備即車台板支架及隔壁上層車板卡住。是
      有人開啟後車門，另外的操作者在操作致車位運作。車區
      內有人燈不一定會亮，紅色閃燈亮起表示機械車位在運作
      中或故障中等語，及衡酌置身車內並關閉車門，有礙通風
      ，且甲○○當天係趕著去接小孩等情形，甲○○應不致於將車
      門關閉。綜上，堪認被告在操作設備時，系爭車輛之左後
      車門係打開，甲○○仍停留在系爭21號車位車台，被告並未
      確認車區內已無人員即貿然操作設備。被告違反系爭操作
      注意事項第1點「操作前，請先確認車區內有無人員，再
      行操作」，自有過失，原告主張被告應負侵權行為損害賠
      償責任，核屬有據。
（三）按不法毀損他人之物者，被害人得請求賠償其物因毀損所
      減少之價額，民法第196條定有明文；又物被毀損時，被
      害人除得依民法第196條請求賠償外，並不排除民法第213
      條至第215條之適用；依民法第196條請求賠償物被毀損所
      減少之價額，得以修復費用為估定之標準，但以必要者為
      限（例如︰修理材料以新品換舊品，應予折舊），最高法
      院77年度第9次民事庭會議決議可資參照。查原告主張系
      爭車輛之修復費用共計95,573元，業據其提出汎德永業汽
      車股份有限公司汎德台北分公司修理費用評估表為證（見
      本院卷第77、79頁）。觀諸該評估表所列修復項目概為系
      爭車輛左後車門受損部分，核與本件受損位置相符，堪認
      為修復之必要費用。惟系爭車輛係於101年10月出廠，有
      行車執照可稽（見本院卷第13頁），其中零件部分所列更
      換「左後車門(鋁合金)」57,236元（含稅金額為60,098元
      ）部分，既以新換舊，延長使用期限，應認有折舊之必要
      ，其餘如防水條等屬定期保養項目，爰不予計算折舊。而
      關於更新零件部分之請求，應以扣除按汽車使用年限計算
      折舊後之費用為限。參酌營利事業所得稅查核準則第95條
      第6款規定，固定資產提列折舊採用定率遞減法者，以1年
      為計算單位，其使用期間未滿1年者，按實際使用之月數
      相當於全年之比例計算之，不滿1月者，以月計。系爭車
      輛於109年10月5日受損，算至肇事時之使用年數已逾8年
      ，依行政院公佈之固定資產耐用年數表及固定資產折舊率
      表，自用小客車之耐用年數為5年，系爭車輛已逾自用小
      客車耐用年數，參酌固定資產折舊率表附註(四)所載：「
      採用定率遞減法者，其最後一年之折舊額，加歷年折舊累
      計額，其總和不得超過該資產成本原額之十分之九」，應
      以成本十分之一為計算依據，故系爭車輛更換左後車門費
      用折舊後為6,010元（計算式：60,098×10％＝6,010，元以
      下四捨五入），加計其餘費用35,475元（計算式：95,573
      －60,098＝35,475），合計41,485元。
（四）又按損害之發生或擴大，被害人與有過失者，法院得減輕
      賠償金額，或免除之，民法第217條第1項定有明文。損害
      賠償權利人之使用人之過失，可視同損害賠償權利人之過
      失，適用該條項規定。查訴外人甲○○為趕著接送小孩，站
      在系爭21號車位車台上之系爭車輛停放處，開啟車輛左後
      門後，彎身拿取物品或入內更換鞋子，亦有違反系爭操作
      注意事項所列第2點「除駕駛者外，其餘人員禁止進入」
      、第6點「儘速離開設備，勿逗留」及第8點「禁止於車區
      內，取放物品」之規定，而甲○○使用原告所有系爭車輛，
      其過失視同原告之過失。本院斟酌上開肇事情節，認原告
      之使用人應負擔50％之過失責任，即減輕被告50％之賠償責
      任，則本件原告所得請求之金額應減為20,743元【計算式
      ：41,485×（1-50％）＝20,743，元以下四捨五入】。是原
      告請求被告賠償20,743元，核屬有據，逾此範圍之請求，
      即不能准許。
四、從而，原告依侵權行為損害賠償之法律關係，請求被告給付
    20,743元，及自起訴狀繕本送達被告之翌日（即110年1月13
    日，參見本院卷第35頁送達回證）起至清償日止，按年息5％
    計算之利息，為有理由，應予准許。逾此數額之請求，則無
    理由，應予駁回。
五、本件原告勝訴部分，係小額程序所為被告敗訴之判決，依民
    事訴訟法第436條之20規定，應依職權宣告假執行。並依同
    法第392條第2項規定，宣告被告預供擔保，得免為假執行。
六、訴訟費用之負擔：民事訴訟法第79條。本件訴訟費用額，依
    後附計算書確定如主文所示金額。
中　　華　　民　　國　　110 　年　　11　　月　　11　　日
    　　　　　　　　　　    臺北簡易庭
                                  法  官　郭麗萍
以上正本證明與原本無異。
如不服本判決，須以違背法令為理由，於判決送達後20日內向本
庭（臺北市○○區○○○路0段000巷0號）提出上訴狀 。（須按
他造當事人之人數附繕本）。
中　　華　　民　　國　　110 　年　　11　　月　　11　　日
　　　　　　　　　　　　　　　　　書記官　陳怡如
計    算    書
項    目                    金  額（新臺幣）      備  註
第一審裁判費                1,000元
證人旅費                    1,060元
合        計                2,060元

附錄：
一、民事訴訟法第436條之24第2項：
　　對於小額程序之第一審裁判上訴或抗告，非以其違背法令為
    理由，不得為之。
二、民事訴訟法第436條之25：
　　上訴狀內應記載上訴理由，表明下列各款事項：
    ㈠原判決所違背之法令及其具體內容。
    ㈡依訴訟資料可認為原判決有違背法令之具體事實。